【裁判字號】    97,財管,31
【裁判日期】    970409
【裁判案由】    選任遺產管理人
【裁判全文】
臺灣高雄地方法院民事裁定              97年度財管字第31號
聲  請  人  兆豐國際商業銀行股份有限公司五福分公司
法定代理人  甲○○
非訟代理人  丙○○
上聲請人聲請對被繼承人乙○○選任遺產管理人事件，本院裁定
如下：
  主  文
選任單文程律師為被繼承人乙○○（男，民國○○年○ 月○ 日生，
身分證統一編號：Ｚ000000000號，民國96年7 月10日歿）之遺產
管理人。
准對被繼承人乙○○之繼承人為承認繼承之公示催告。
被繼承人乙○○之繼承人，應自前項公示催告最後登載新聞紙之
日起，柒個月內承認繼承，上述期限屆滿，無繼承人承認繼承時
，被繼承人乙○○之遺產，於清償債權，並交付遺贈物後，如有
剩餘即歸屬國庫。
程序費用新台幣壹仟元由被繼承人乙○○之遺產負擔。
  理  由
一、按「繼承開始時，繼承人之有無不明者，由親屬會議於1 個
    月內選定遺產管理人，並將繼承開始及選定遺產管理人之事
    由，向法院報明」、「無親屬會議或親屬會議未於前條所定
    期限內選定遺產管理人者，利害關係人或檢察官，得聲請法
    院選任遺產管理人，並由法院依前項規定為公示催告」，民
    法第1177條、第1178條第2 項分別定有明文。
二、聲請意旨略以：被繼承人乙○○生前將其所有之土地及建物
    ，設定本金最高限額抵押權新台幣（下同）2,160,000 元予
    聲請人，作為其向聲請人借款之擔保，目前尚欠抵押債權1,
    401,067 元已全部到期未蒙清償，惟被繼承人乙○○死亡後
    ，其所有繼承人均早已全部死亡，無人繼承，為期合法順利
    處分被繼承人乙○○名下之土地及建物，以清償債務，爰依
    法聲請指定財政部國有財產局臺灣南區辦事處為被繼承人乙
    ○○之遺產管理人等語。
三、經查：
  (一)聲請人主張前揭事實，業據聲請人提出他項權利證明書、抵
    押權設定契約書及其他約定事項影本、被繼承人乙○○繼承
    系統表、戶籍謄本、土地、建物謄本各1 份為證。
  (二)聲請人既對被繼承人乙○○名下之土地及建物有抵押債權
    存在且全部到期未獲清償，聲請人係乙○○之債權人，自應
    屬利害關係人無疑。又被繼承人乙○○於96年7 月10日死
    亡時，並無配偶及子女，其父母、兄弟姊妹及祖父母亦皆已
    死亡，有聲請人提出上開被繼承人乙○○繼承系統本及戶籍
    謄本為證，揆諸首揭法條之規定，被繼承人乙○○之遺產自
    應適用關於無人承認繼承之規定，而被繼承人乙○○因無繼
    承人存在，自無法召開親屬會議並於死亡發生之日起6 個月
    內選定遺產管理人呈報本院，是聲請人基於利害關係人之地
    位，向本院聲請選任乙○○之遺產管理人，當屬有據。
  (三)本院審酌：財政部國有財產局臺灣南區辦事處以97年3 月
    26日台財產南接字第0970005314號函覆稱不適宜由該處擔任
    本案遺產管理人等詞，足見聲請人所指定之財政部國有財產
    局臺灣南區辦事處並無擔任本件遺產管理人之意願；經本
    院自高雄律師公會願意擔任法院遺產管理人名單中隨機選取
    單文程律師，以其專業知識乃有利於管理及處理被繼承人乙
    ○○後續之遺產問題，爰選任單文程律師為被繼承人乙○○
    之遺產管理人，併依民法第1178條第1 項規定為承認繼承之
    公示催告。
四、程序費用負擔之裁判依據：依非訟事件法第157 條，裁定如
    主文第四項所示。
中    華    民    國    97    年    4     月    9     日
                  家事法庭法  官  楊智守
上為正本係照原本作成
如對本裁定抗告須於裁定送達後10日內向本院提出抗告狀
中    華    民    國    97    年    4     月    9     日
                          書記官  蘇  豫


司法院資訊處製作；財團法人民間司法改革基金會備份。
